臺灣新北地方法院刑事判決
111年度訴字第462號
公  訴  人  臺灣新北地方檢察署檢察官
被      告  曾朋驊



上列被告因違反廢棄物清理法案件，經檢察官提起公訴（110年
度偵字第23105號），及移送併辦（110年度偵字第37355號），
被告於準備程序中對被訴事實為有罪之陳述，本院合議庭裁定由
受命法官獨任行簡式審判程序，並判決如下：
    主  文
曾朋驊共同犯廢棄物清理法第四十六條第四款前段之非法清除廢
棄物罪，處有期徒刑壹年。未扣案之犯罪所得新臺幣參仟元沒收
，於全部或一部不能沒收或不宜執行沒收時，追徵其價額。
    事  實
一、曾朋驊以日薪新臺幣（下同）3千元受僱於超馬工程行許凱
    閎（綽號「小馬」、「馬超」，另由警方偵辦），擔任廢棄
    物清理之貨車司機，該2人均明知從事廢棄物清除業務者，
    應依廢棄物清理法第41條第1項之規定，向直轄市、縣（市
    ）主管機關或中央主管機關委託之機關申請核發公民營廢棄
    物清除處理機構許可文件後，始得受託清除廢棄物業務，而
    其等並未依上開規定領有廢棄物清除許可文件，竟仍共同基
    於未領有廢棄物清除許可文件而從事廢棄物清除之犯意聯絡
    ，由許凱閎先於民國110年4月1日前之某日，以4車2萬9,400
    元（含營業稅1,940元）價格，向不知情之永嘉廣告科技有
    限公司（下稱永嘉公司）業務設計人員張永林承攬廢棄物清
    運之業務（惟以安羿工程有限公司【下稱安羿公司】名義開
    立發票），再由曾朋驊駕駛其所有之車牌號碼000-0000號自
    用小貨車，作為清除廢棄物之運輸工具，於110年4月1日12
    時許前之某時，前往新北市○○區○○路0段000號永嘉公司，將
    該公司因搬遷所產生之壓克力板、廢紙張、廢木材、大圖輸
    出材料等一般廢棄物（下稱本案廢棄物），載運至新北市○○
    區○○路000號旁空地（下稱本案空地）傾倒棄置。嗣於同（1
    ）日12時許，因新北市三峽區龍埔里里長發現上情後，通知
    新北市政府環境保護局(下稱環保局)到場，發現現場文件來
    源為永嘉公司，遂於110年4月2日17時許，再至永嘉公司廠
    址埋伏，確認曾朋驊、許凱閎仍繼續載運一般廢棄物，而於
    同（2）日18時許，在新北市泰山區縣○○道0段00號旁工地前
    ，攔查該自用小貨車，發現載有永嘉公司之一般廢棄物，且
    無相關一般廢棄物處理證明文件，始悉上情。
二、案經新北市政府警察局林口分局報請臺灣新北地方檢察署檢
    察官偵查起訴；暨新北市政府警察局三峽分局報請臺灣新北
    地方檢察署檢察官偵查後移送併辦。
    理  由
一、程序部分：
　　按除被告所犯為死刑、無期徒刑、最輕本刑為3年以上有期
    徒刑之罪或高等法院管轄第一審案件者外，於第一次審判期
    日前之準備程序進行中，被告先就被訴事實為有罪之陳述時
    ，審判長得告知被告簡式審判程序之旨，並聽取當事人、代
    理人、辯護人及輔佐人之意見後，裁定進行簡式審判程序，
    刑事訴訟法第273條之1第1項定有明文。經核本件被告所犯
    係死刑、無期徒刑、最輕本刑為3年以上有期徒刑以外之罪
    ，其於準備程序中就被訴之事實為有罪陳述，經法官告知簡
    式審判程序之旨，並聽取公訴人及被告之意見後，本院合議
    庭依刑事訴訟法第273條之1第1項規定，裁定由受命法官獨
    任進行簡式審判程序，合先敘明。
二、上揭犯罪事實，業據被告曾朋驊於偵查及本院準備程序與審
    理時均坦承不諱（見110年度偵字第23105號卷【下稱偵2310
    5卷】第43至44頁、本院卷第39、45頁），且經證人即永嘉
    公司業務設計人員張永林於警詢時之證述明確（見偵23105
    卷第13至15頁），並有新北市政府環境保護局稽查紀錄（見
    偵23105卷第4頁正反面、第16頁正反面）、保護局於110年4
    月1日、2日現場採證照片（見偵23105卷第5頁正反面、第17
    至19頁）、安羿公司開立予永嘉公司發票照片暨永嘉公司現
    場照片（見偵23105卷第20至23頁）、保護局110年4月26日
    新北環稽字第1100778177號函暨檢附相關資料（見偵23105
    卷第23至23頁反面）、新北市政府環境保護局新北環稽字第
    1101354807號函（稿）（見偵23105卷第25頁正反面）、錄
    音檔音譯資料2份（見110年度偵字第37355號卷【下稱偵373
    55卷】第37至40頁）、安羿砂石暫置場名片、現金支出傳票
    、統一發票各2張（見偵37355卷第59至63頁）及現場採證照
    片13張（見偵37355卷第67至73頁）附卷可稽。是被告之任
    意性自白核與事實相符；本件事證明確，被告犯行洵堪認定
    ，應依法論科。
三、論罪之法律適用及量刑之審酌情形：
    ㈠按行政院環保署依廢棄物清理法第36條第2項規定訂頒有「
      事業廢棄物貯存清除處理方法及設施標準」，而依其第2
      條第1、2、3款規定，所謂「貯存」，指事業廢棄物於清
      除、處理前，放置於特定地點或貯存容器、設施內之行為
      ；「清除」則指事業廢棄物之收集、運輸行為；至於「處
      理」，指下列行為：(1)中間處理：指事業廢棄物在最終
      處置或再利用前，以物理、化學、生物、熱處理或其他處
      理方法，改變其物理、化學、生物特性或成分，達成分離
      、減積、去毒、固化或安定之行為。(2)最終處置：指衛
      生掩埋、封閉掩埋、安定掩埋或海洋棄置事業廢棄物之行
      為。(3)再利用：指事業產生之事業廢棄物自行、販賣、
      轉讓或委託做為原料、材料、燃料、填土或其他經中央目
      的事業主管機關認定之用途行為，並應符合其規定者。再
      者，廢棄物清理法第46條第4款之未領有許可文件貯存、
      清除、處理廢棄物罪，其犯罪主體，不以廢棄物清理業者
      為限，只要未依第41條第1項規定領有廢棄物清除、處理
      許可文件，而從事貯存、清除、處理廢棄物，即為該當（
      最高法院刑事大法庭109年度台上大字第3338號裁定意旨
      參照）。查被告曾朋驊未經主管機關許可，將一般廢棄物
      載運至本案土地棄置之行為，係屬廢棄物清理法第46條第
      4款所稱之「清除」行為。是核被告所為，係犯廢棄物清
      理法第46條第4款前段之非法清除廢棄物罪。至起訴意旨
      認被告曾朋驊所為尚包括「貯存」行為等語，然查，曾朋
      驊係於110年4月1日12時許前之某時，以該自用小貨車前
      往永嘉公司，逕將本案廢棄物載運至本案空地傾倒棄置，
      其並未於傾倒本案廢棄物之前，先放置在其他特定地點，
      核與前揭「貯存」之定義不符，則起訴書認被告曾朋驊亦
      犯同條款之非法貯存廢棄物罪，容有誤會，且因被告所犯
      法條同一，不生變更起訴法條之問題，併此說明。
　  ㈡被告曾朋驊與同案被告許凱閎間就本件非法清除廢棄物犯
      行，有犯意聯絡及行為分擔，為共同正犯。
    ㈢按集合犯乃其犯罪構成要件中，本就預定有多數同種類之
      行為將反覆實行，立法者以此種本質上具有複數行為，反
      覆實行之犯罪，歸類為集合犯，特別規定為一個獨立之犯
      罪類型，例如收集犯、常業犯等。廢棄物清理法第46條第
      4款前段之非法清理廢棄物罪，係以未依同法第41條第1項
      規定領有廢棄物清除、處理許可文件而受託貯存、清除、
      處理廢棄物者為犯罪主體，再依該第41條第1項前段以觀
      ，可知立法者顯然已預定廢棄物之貯存、清除、處理行為
      通常具有反覆實行之性質。是本罪之成立，本質上即具有
      反覆性，而為集合犯（最高法院104年度第9次刑事庭會議
      決議意旨參照）。被告曾朋驊於110年4月1日至2日止，非
      法從事廢棄物清除之犯行，其行為本具反覆從事性質及延
      續性，應認係集合犯之包括一罪。
    ㈣爰以行為人之責任為基礎，審酌被告曾朋驊未取得清除許
      可文件，欠缺清除一般廢棄物之專業能力，卻任意聽從同
      案被告許凱閎指示載運傾倒廢棄物，漠視政府對環境保護
      之政策宣導，危害環境衛生及國民健康，所為應予非難；
      兼衡其犯罪之動機、目的、手段、清除處理廢棄物之期間
      、犯後坦承犯行之態度，及其於本院自陳高職畢業、目前
      從事打石工人，經濟狀況不好，尚需撫養年約60至70歲父
      母、無工作之妻子及年幼女兒及重度智障叔叔，經濟負擔
      重大（見本院卷第50頁）等一切情狀，量處如主文所示之
      刑。
四、沒收：
    ㈠按犯罪所得，屬於犯罪行為人者，沒收之；其沒收，於全
      部或一部不能沒收或不宜執行沒收時，追徵其價額；刑法
      第38條之1第1項前段、第3項分別定有明文。查被告本案
      所得報酬為3,000元，業經被告於本院陳明在卷（見本院
      卷第48頁），並未扣案，復核此部分之沒收及追徵，並無
      刑法第38條之2第2項規定「有過苛之虞、欠缺刑法上之重
      要性、犯罪所得價值低微，或為維持受宣告人生活條件之
      必要者，得不宣告或酌減之」之情事，爰依刑法第38條之
      1第1項前段、第3項規定宣告沒收，於全部或一部不能沒
      收或不宜執行沒收時，追徵其價額。　　
　　㈡查未扣案車牌號碼000-0000號自用小貨車，雖係被告曾朋
      驊所有，供本案犯罪所用之物，然本院認為該自用小貨車
      價值貴重，且曾朋驊自陳該車係伊從事打石業載運工具時
      之謀生工具（見本院卷第49頁），僅偶然於本案中被使用
      作為載運本案廢棄物所用，參以被告於本院陳述上開家庭
      經濟情況不佳（見本院卷第50頁），倘宣告沒收，不無有
      過苛之虞，故不予宣告沒收。
據上論斷，應依刑事訴訟法第273條之1第1項、第299條第1項前
段，判決如主文。
本案經檢察官魏子凱提起公訴，檢察官朱柏璋移送併辦，經檢察
官方心瑜到庭執行職務。
中　　華　　民　　國　　111 　年　　7 　　月　　14　　日
                  刑事第六庭    法　官  楊展庚
以上正本證明與原本無異
如不服本判決應於送達後20日內向本院提出上訴狀
                                書記官　王宏宇
中　　華　　民　　國　　111 　年　　7 　　月　　14　　日
附錄本案論罪科刑法條全文：
廢棄物清理法第46條
有下列情形之一者，處1年以上5年以下有期徒刑，得併科新臺幣
1千5百萬元以下罰金：
一、任意棄置有害事業廢棄物。
二、事業負責人或相關人員未依本法規定之方式貯存、清除、處
     理或再利用廢棄物，致污染環境。
三、未經主管機關許可，提供土地回填、堆置廢棄物。
四、未依第41條第1項規定領有廢棄物清除、處理許可文件，從
    事廢棄物貯存、清除、處理，或未依廢棄物清除、處理許可
    文件内容貯存、清除、處理廢棄物。
五、執行機關之人員委託未取得許可文件之業者，清除、處理一
    般廢棄物者；或明知受託人非法清除、處理而仍委託。
六、公民營廢棄物處理機構負責人或相關人員、或執行機關之人
    員未處理廢棄物，開具虛偽證明。